臺灣彰化地方法院刑事判決　　　　　　　 100年度訴字第93號
公　訴　人　臺灣彰化地方法院檢察署檢察官
被　　　告　許財源
上列被告因違反毒品危害防制條例案件，經檢察官提起公訴（99
年度毒偵字第2462號），本院改依簡式審判程序判決如下：
    主  文
許財源施用第一級毒品，累犯，處有期徒刑壹年貳月。扣案之海
洛因陸包（原編號壹、參、柒至拾，合計驗餘淨重零點肆陸公克
）、甲基安非他命壹包（驗餘淨重零點壹壹肆壹公克）沒收銷燬
之，扣案之塑膠鏟管柒支、玻璃吸管參支、塑膠袋壹包均沒收。
    事  實
一、許財源前於民國88年間因施用第二級毒品案件，經本院以88
    年度毒聲字第407 號裁定移送觀察勒戒後，認有繼續施用毒
    品之傾向，由本院以88年度毒聲字第1243號裁定令入戒治處
    所施以強制戒治，嗣其成效經評定合格，由本院以88年度毒
    聲字第3142號裁定停止戒治所餘戒治期間付保護管束，於89
    年3 月22日保護管束期滿未經撤銷而視為執行完畢。復於89
    年間因連續施用第一、二級毒品案件，經臺灣彰化地方法院
    檢察署檢察官聲請強制戒治並提起公訴，由本院裁定令入戒
    治處所施以強制戒治，嗣因其成效經評定合格，由本院以89
    年度毒聲字第5452號裁定停止戒治所餘戒治期間付保護管束
    ，而於90年6 月12日保護管束期滿未經撤銷而視為執行完畢
    ；刑事責任部分則由本院以90年度訴字第49號判決判處有期
    徒刑10月、4 月，應執行有期徒刑1 年確定。後於94年間因
    施用毒品案件，經臺灣臺中地方法院以94年度訴字第2949號
    判決判處有期徒刑11月、5 月，應執行有期徒刑1 年2 月確
    定；再於95年間因連續施用第一級毒品案件，經本院以95年
    度訴字第697 號判決判處有期徒刑1 年4 月確定；另因偽造
    文書案件，經本院以95年度彰簡字第425號判決處有期徒刑4
    月確定，上開2案之罪，經本院以96年度聲減字第1595 號裁
    定分別減刑為有期徒刑8月、2月，應執行有期徒刑9 月15日
    確定，接續執行後，甫於97年1月30日縮刑期滿執行完畢。
    詎仍不知悔改，復基於施用第一級毒品海洛因及第二級毒品
    甲基安非他命之犯意，於99年11月17日中午12時許，在其位
    於彰化縣田中鎮○○路○段409號住處，以將第一級毒品海洛
    因及第二級毒品甲基安非他命混合摻入香菸內點火吸食之方
    式，同時施用第一級毒品海洛因及第二級毒品甲基安非他命
    1次。嗣於同日下午5時20分許，為警持搜索票在其前揭住處
    搜索查獲，並扣得海洛因6包（原編號1、3、7至10，合計驗
    餘淨重0.46公克）、白色粉末4包（原編號2、4至6，合計驗
    餘淨重2.61公克）、甲基安非他命1包（驗餘淨重0.1141公
    克）、塑膠鏟管7支、玻璃吸管3支、塑膠袋1包、注射針筒3
    支及行動電話2支（門號0000000000、0000000000號）等物
    ，另經採集其尿液送驗，結果呈安非他命、甲基安非他命、
    可待因及嗎啡陽性反應，始悉上情。
二、案經彰化縣警察局田中分局報告臺灣彰化地方法院檢察署檢
    察官偵查起訴。
    理  由
一、本件被告所犯為死刑、無期徒刑或最輕本刑為3 年以上有期
    徒刑以外之罪，其於準備程序中就被訴事實為有罪之陳述，
    經法官告知簡式審判程序之旨，並聽取公訴人之意見後，本
    院合議庭依刑事訴訟法第273 條之1 第1 項規定，裁定由受
    命法官獨任進行簡式審判程序，合先敘明。
二、上揭事實，業據被告許財源於警、偵訊及本院審理時均坦承
    不諱，且其於99年11月17日為警查獲時所採取之尿液，經送
    鑑驗結果，確呈嗎啡、甲基安非他命陽性反應，此有彰化縣
    警察局田中分局委託檢驗所尿液與真實姓名對照單、詮昕科
    技股份有限公司99年12月1 日所出具之濫用藥物尿液檢驗報
    告各1 紙附卷可稽，而扣案之白色粉末6 包（原編號1 、3
    、7 至10，合計驗餘淨重0.46公克）經檢驗結果，確認均係
    第一級毒品海洛因，此有法務部調查局濫用藥物實驗室99年
    12月13日調科壹字第09923027610 號鑑定書1 份在卷足憑，
    另扣案之白色結晶1 包（驗餘淨重0.1141公克）經檢驗結果
    ，確認係第二級毒品甲基安非他命，此有行政院衛生署草屯
    療養院100 年2 月21日草療鑑字第1000200087號鑑定書1 份
    附卷可參，此外，復有扣案之塑膠鏟管7 支、安非他命玻璃
    吸管3 支、塑膠袋1 包在卷可資佐證，應認被告之自白確與
    事實相符，洵堪採信。
三、按毒品危害防制條例於92年7 月9 日修正公布，自93年1 月
    9 日施行，其中第20條、第23條將施用毒品之刑事處遇程序
    ，區分為「初犯」及「5 年內再犯」、「5 年後再犯」。依
    其立法理由之說明：「初犯」，經觀察、勒戒或強制戒治後
    ，應為不起訴處分或不付審理之裁定；經觀察、勒戒或強制
    戒治執行完畢釋放後，「5 年內再犯」者，因其再犯率甚高
    ，原實施之觀察、勒戒及強制戒治既已無法收其實效，爰依
    法追訴或裁定交付審理。至於經觀察、勒戒或強制戒治執行
    完畢釋放後，「5 年後再犯」者，前所實施之觀察、勒戒或
    強制戒治已足以遮斷其施用毒品之毒癮，為期自新及協助其
    斷除毒癮，仍適用「初犯」規定，先經觀察、勒戒或強制戒
    治之程序。從而依修正後之規定，僅限於「初犯」及「5 年
    後再犯」2 種情形，始應先經觀察、勒戒或強制戒治程序。
    倘被告於5 年內已再犯，經依法追訴處罰，縱其第3 次（或
    第3 次以上）再度施用毒品之時間，在初犯經觀察、勒戒或
    強制戒治執行完畢釋放5 年以後，已不合於「5 年後再犯」
    之規定，且因已於「5 年內再犯」，顯見其再犯率甚高，原
    實施觀察、勒戒或強制戒治，已無法收其實效，即應依該條
    例第10條處罰，最高法院95年度第7 次刑事庭會議決議闡釋
    甚明。經查，本件被告前因施用毒品案件，經本院裁定移送
    強制戒治，於89年3 月22日執行完畢，又於5 年內因施用毒
    品案件經本院判處罪刑確定，有臺灣高等法院被告前案紀錄
    表在卷可稽，揆諸前開決議意旨，自應依法論科。
四、核被告許財源所為，係犯毒品危害防制條例第10條第1 項之
    施用第一級毒品罪及同條第2 項之施用第二級毒品罪。被告
    為施用毒品而持有第一、二級毒品，其持有之低度行為均應
    為施用之高度行為所吸收，均不另論罪。又被告自承將海洛
    因及甲基安非他命混合摻入香菸內點火一起吸食，係一行為
    同時觸犯施用第一級毒品及第二級毒品2 罪名，為想像競合
    犯，應依刑法第55條規定，從一重之施用第一級毒品罪論處
    。再查被告有上開犯罪事實欄所載之前科紀錄，而於97年
    1 月30日執行完畢等情，有臺灣高等法院被告前案紀錄表1
    份附卷可稽，被告於受有期徒刑之執行完畢後，5 年內故意
    再犯有期徒刑以上之罪，為累犯，應依刑法第47條第1 項之
    規定，加重其刑。爰審酌被告前曾有施用毒品罪行，經送強
    制戒治後，猶不知悔改，再施用毒品不輟，不僅戕害自身健
    康，更辜負國家將之視為病人，並施以長時間之戒治處遇之
    苦心，惟其對他人權益之侵害仍屬有限，於犯後坦承犯行，
    暨其犯罪動機、目的、手段、施用次數及其智識程度、生活
    狀況等一切情狀，量處如主文所示之刑，以資懲儆。至扣案
    之海洛因6 包（原編號1、3、7 至10，合計驗餘淨重0.46公
    克）及甲基安非他命1 包（驗餘淨重0.1141公克）分屬毒品
    危害防制條例所定之第一、二級毒品，應依該條例第18條第
    1項前段沒收銷燬之。而扣案之塑膠鏟管7支、璃吸管3支、
    塑膠袋1包則為被告所有，且係供其犯施用毒品所用之物，
    此據被告於本院審理時供明在卷，爰依刑法第38條第1項第2
    款之規定宣告沒收。至扣案之白色粉末4包（原編號2、4 至
    6，合計驗餘淨重2.61公克）經鑑定結果非屬違禁物（參卷
    附之法務部調查局濫用藥物實驗室99年12月13日調科壹字第
    09923027610號鑑定書）、注射針筒3支並非被告所使用，而
    係友人所留下、行動電話2支（門號00 00000000、
    0000000000號）則係與本案無關之物，此據其於本院審理時
    供述明確，爰均不予宣告沒收。
據上論斷，應依刑事訴訟法第273 條之1 第1 項、第299 條第1
項前段，毒品危害防制條例第10條第1 項、第2 項、第18條第1
項前段，刑法第11條、第55條、第47條第1 項、第38條第1 項第
2 款，判決如主文。
本案經檢察官楊聰輝到庭執行職務。
中    華    民    國   100    年    3     月    17    日
                  刑事第九庭    法  官  蕭文學
以上正本證明與原本無異。
如不服本判決應於收受判決後10日內向本院提出上訴書狀，並應
敘述具體理由；其未敘述上訴理由者，應於上訴期間屆滿後20日
內向本院補提理由書（均須按他造當事人之人數附繕本）「切勿
逕送上級法院」。
中    華    民    國   100    年    3     月    18    日
                                書記官  卓俊杰
附錄本案論罪科刑法條全文：
毒品危害防制條例第10條
施用第一級毒品者，處六月以上五年以下有期徒刑。
施用第二級毒品者，處三年以下有期徒刑。